【裁判字號】    89,交上易,478
【裁判日期】    900118
【裁判案由】    過失傷害
【裁判全文】
台灣高等法院交通事件判決                      八十九年度交上易字第四七八號
    上  訴  人
    即  自訴人  丙○○
    代  理  人  丁○○
                甲○○
    上  訴  人
    即  被  告  戊○○
    上  訴  人
    即  被  告  乙○○
右上訴人因被告過失傷害案件，不服台灣台北地方法院八十九年度交自字第七號，中
華民國八十九年九月二十九日第一審判決，提起上訴，本院判決如左：
    主  文
原判決撤銷。
本件自訴不受理。
    理  由
一、自訴意旨略以：被告戊○○於民國 (下同）八十八年六月四日十一時四十分許，
    駕駛其車號Ｇ三─一五一八號自用小客車，至台北縣市新店市○○路一七九號前
    ，設有路邊停車格之停車位停車，本應注意汽車停車，向外開啟車門時，應注意
    行人、車輛，並讓其先行，依當時情節能注意，竟疏未注意看清左後方來車即貿
    然開啟車門，適有自訴人丙○○騎乘車牌號ＡＺＰ－二０一號重型機車，自三民
    路往中華路方向行駛，行經該處，因遭戊○○開啟之上揭汽車車門所碰擊，乃致
    機車左傾，斯時，被告乙○○駕駛車牌號ＥＬ─二八五八號自用小客車同向自後
    方駛來，亦疏未注意車前狀況及與前車保持隨時可以煞停之距離，乃撞擊丙○○
    上揭機車致其人車倒地，丙○○因遭上揭碰撞及撞擊，致頭部外傷、枕骨骨折、
    兩側急性硬腦膜下血腫、兩側大腦額葉血腫，術後併痴呆狀態，其因嚴重腦傷併
    有癲癇，經手術及復健治療，於八十七年七月二十三日出院，出院時仍為痴呆狀
    態，因認被告等涉有刑法第二百八十四條第一項後段之罪嫌。
二、按刑法第二百八十四條之罪，須告訴乃論，同法第二百八十七條定有明文；又告
    訴乃論之罪，其告訴應自得為告訴之人知悉犯人之時起，於六個月內為之，亦為
    刑事訴訟法第二百三十七條第一項所明定。另依刑事訴訟法第二百三十三條第一
    項規定，被害人之配偶得獨立告訴，惟其告訴仍有別於被害人自己所提出之告訴
    ，有關告訴期間之計算，仍應個別計算。經查，本件車禍致自訴人受傷係發生於
    八十八年六月四日，雖自訴人之配偶高秋子於八十八年八月二十日在台灣台北地
    方法院檢察署檢察官偵訊時表明提出告訴，告訴並未逾期，為合法之獨立告訴，
    而自訴人於八十八年七月二十二日檢察官偵查時並到庭應訊，本案車禍肇事人即
    被告戊○○、乙○○亦同有到庭 (見八十八年度偵字第一五七六二號卷第二十、
    二一頁），斯時，自訴人應已知悉本案車禍肇事之犯人，惟自訴人遲至八十九年
    一月三十一日始以自己名義另向台灣台北地方法院提起本件自訴，其告訴期間顯
    已逾六個月之期限，本件自訴自非合法。原審不察，逕為實體判決，於法即有未
    合。被告等上訴意旨執以指摘原判決違誤，為有理由，應由本院將原判決撤銷改
    判，並諭知自訴不受理。至台灣台北地方法院檢察署就自訴人配偶高秋子原合法
    告訴之八十八年度偵字第一五七六二號移送併案審理部分，因本案自訴程序不合
    法，即無從併予審理，應退回檢察官另行處理，附此敘明。
據上論斷，應依刑事訴訟法第三百六十九條第一項前段、第三百六十四條、第三百四
十三條、第三百零三條第三款，判決如主文。
中      華      民      國    九十      年      一      月     十八     日
                              台灣高等法院刑事第七庭
                                  審判長法  官  吳  啟  民
                                        法  官  施  俊  堯
                                        法  官  蘇  隆  惠
右正本證明與原本無異。
不得上訴。
                                        書記官  周  素  秋
中      華      民      國     九十     年      一      月     十九     日


司法院資訊處製作；財團法人民間司法改革基金會備份。
